臺灣高雄地方法院刑事判決　　　　　　　96年度訴字第2407號
公　訴　人　臺灣高雄地方法院檢察署檢察官
被　　　告　甲○○
上列被告因偽造文書等案件，經檢察官提起公訴（96年度偵字第
11914號），本院判決如下：
    主  文
甲○○犯行使變造特種文書罪，處有期徒刑貳月，如易科罰金，
以新臺幣壹仟元折算壹日，減為有期徒刑壹月，如易科罰金，以
新臺幣壹仟元折算壹日。又犯行使偽造私文書罪，處有期徒刑貳
月，如易科罰金，以新臺幣壹仟元折算壹日，減為有期徒刑壹月
，如易科罰金，以新臺幣壹仟元折算壹日，偽造之帳號移轉切結
書中「帳號轉讓人」欄位內偽造之「許淵豪」署押壹枚沒收之。
又犯詐欺得利罪，處有期徒刑肆月，如易科罰金，以新臺幣壹仟
元折算壹日，減為有期徒刑貳月，如易科罰金，以新臺幣壹仟元
折算壹日。應執行有期徒刑月，如易科罰金，以新臺幣壹仟元
折算壹日。緩刑貳年，緩刑期間內付保護管束，並應接受貳拾小
時之法治教育。偽造之帳號移轉切結書中「帳號轉讓人」欄位內
偽造之「許淵豪」署押壹枚沒收之。
    事  實
一、甲○○於民國95年7月2日利用雅虎奇摩拍賣網站，以新臺幣
    （下同）2,000 元之代價，販賣其所有之000000000 號天堂
    遊戲帳號予乙○○，俟乙○○於同日23時許匯款至甲○○使
    用之中國信託商業銀行三民分行帳號000000000000號之帳戶
    後，甲○○竟基於行使變造特種文書及偽造文書之犯意，於
    同年7 、8 月間，在其位於高雄市○○區○○路385 號8 樓
    處所，將前次購買天堂帳號取得之不知情許淵豪駕駛執照影
    本，以換貼自己之照片並修改駕照號碼、出生年月日及住址
    之方式變造影印，再冒以許淵豪之名義，偽簽「許淵豪」之
    署名於帳號移轉切結書上後，一併郵寄予乙○○以為憑據並
    完成買賣手續而行使之，足生損害於許淵豪，公路監理機關
    對駕照管理之正確性，及乙○○確認出賣人身分之正確性。
    俟乙○○取得該天堂遊戲帳號並變更密碼，復將自己所有之
    虛擬貨幣「天幣」及虛擬裝備、寶物移轉至該遊戲帳號後，
    甲○○竟即意圖為自己不法之所有，於同年8 、9 月間向遊
    戲橘子數位科技股份有限公司（下稱：遊戲橘子公司）佯稱
    前揭天堂遊戲帳號密碼遺失，申請變更新密碼，致遊戲橘子
    公司工作人員陷於錯誤，而重新核發新密碼予甲○○，致乙
    ○○無法再以原先密碼登入，並使甲○○取得得重新使用該
    遊戲帳號之利益；嗣甲○○即將乙○○已移轉入該帳號之天
    幣、虛擬裝備、寶物販賣給真實姓名年籍不詳之幣商，因而
    獲利約5,000 元（此部分未據告訴）。後經乙○○發現該天
    堂遊戲帳號遭甲○○以前揭方式取回，並要求其賠償所有損
    失，甲○○均未置理，乙○○遂報警處理，始查悉上情。
二、案經乙○○訴由內政部警政署刑事警察局移送臺灣高雄地方
    法院檢察署檢察官偵查起訴。
    理  由
一、本件被告甲○○所犯係死刑、無期徒刑、最輕本刑為3 年以
    上有期徒刑以外之罪，其於準備程序中就被訴事實為有罪之
    陳述，由法官告知簡式審判程序之旨，並聽取公訴人及被告
    之意見後，經本院依刑事訴訟法第273 條之1 第1 項之規定
    ，裁定由受命法官獨任進行簡式審判程序。又本件卷內之物
    證、書證等證據，依同法第273 條之2 規定，不受第159 條
    第1 項關於傳聞法則規定之限制，依法均有證據能力，合先
    敘明。
二、訊據被告對前揭犯罪事實均坦承不諱，核與告訴人乙○○於
    警詢、偵查中之證述相符，且就被告與告訴人前揭交易「天
    堂」遊戲帳號之事實，有合作金庫銀行自動櫃員機交易明細
    單、中國信託商業銀行歷史交易查詢報表、中國信託商業銀
    行三民分行存摺內頁及封面、Yahoo 奇摩電子信箱網頁列印
    資料等在卷可資佐證（見警第10、11、44頁，偵卷第19至22
    頁）；另關於被告變造許淵豪之駕駛執照影本，又冒用許淵
    豪名義在帳號移轉切結書上簽名，並均持以行使之情節，則
    有許淵豪之身分證影本（反面）、如附表所示之變造之許淵
    豪駕駛執照影本（正面）、帳號移轉切結書各1 份在卷可資
    佐證（見警卷第12、13頁），自堪認被告前揭自白與事實相
    符，得為認定其犯罪之依據。是以，本案事證明確，被告犯
    行已經證明，應依法論科。
三、論罪科刑部分：
  (一)按刑法上所謂「偽造」係無制作權人不法制作，具有創設性
    者而言；所謂「變造」，係指不變更原有文書之本質，僅就
    文書之內容有所更改者而言；又影本與原本可有相同之效果
    ，如將原本影印後，將原本之部分內容竄改，重加影印，其
    與無製作權人將其原本竄改，作另一表示其意思者無異，應
    成立變造文書罪（最高法院89年度臺上字第1410號判決參照
    ）。本案被告變造被害人許淵豪之駕駛執照，竄改其中被害
    人許淵豪之駕照號碼、出生年月日，惟並未變更被害人許淵
    豪之姓名，是應認該特種文書之本質未變更，被告所為尚非
    具創設性之行為，而未達於「偽造」之程度，先予敘明。
  (二)按向電腦遊戲網路公司聲請遊戲帳號，須付費始能取得電腦
    遊戲網路公司之遊戲帳號使用權，因此遊戲帳號之原使用者
    將遊戲帳號使用權移轉予他人時，對新取得使用權者而言，
    其使用該遊戲帳號自有一定之財產價值。次按電腦遊戲網路
    中之虛擬人物、天幣、道具與裝備，係以電磁紀錄之方式儲
    存在遊戲伺服器內，遊戲帳號使用者對於上述電磁紀錄擁有
    處分權，可任意處分或移轉，因此上開人物、天幣、裝備與
    寶物等電磁紀錄雖屬虛擬，但在網路遊戲上具有一定之價值
    ，可供玩家作為交易之客體，是遊戲帳號使用權及處分此等
    人物、天幣、虛擬裝備與寶物等電磁紀錄，該當於刑法第33
    9 條第2 項所稱之利益，亦合先敘明。
  (三)是核被告所犯前揭行使變造之許淵豪駕照之行為，係犯刑法
    第216 條、第212 條行使變造特種文書罪；前揭行使偽造之
    許淵豪帳號帳號移轉切結書之行為，係犯刑法第216 條、第
    210 條之行使偽造私文書罪。而被告利用遊戲橘子公司不知
    情，謊稱其遺失帳號登入密碼，使遊戲橘子公司人員陷於錯
    誤，逕行更新密碼，致告訴人喪失繼續使用上開遊戲帳號，
    及處分上開具有交易價值之電磁紀錄之利益，並使自己重新
    取得使用上開帳號之利益，核其所為，係犯刑法第339 條第
    2 項之詐欺得利罪（按86年10月8 日公布修正之刑法第323
    條固曾將電磁紀錄規定為關於犯詐欺罪章時以動產論，但總
    統於92年6 月25日公布修正之刑法第323 條又將電磁紀錄關
    於犯詐欺罪章時以動產論之規定刪除，而本案被告犯罪時間
    為95年7 、8 月間，是本案前揭遊戲帳號、虛擬貨幣、寶物
    等電磁紀錄，並無擬制為動產之餘地，附此敘明），公訴意
    旨認被告此部分犯行係犯刑法第339 條第1 項詐欺取財罪，
    然被告所取得使用電磁紀錄之利益，應屬刑法第339 條第2
    項所稱之利益，已如前述，是公訴意旨容有未恰，惟因基本
    社會事實同一，爰由本院自行變更起訴法條。又被告偽造署
    押之行為，乃偽造私文書之部分行為；又偽造特種文書、偽
    造私文書之低度行為，均被行使之高度行為所吸收，均不另
    論罪。再被告所犯上開3 罪，均分別起意為之，應予分論併
    罰。
  (四)爰審酌被告犯行使變造特種文書罪與行使偽造私文書罪，係
    因不願暴露自己個人身份資料，動機尚非惡劣；至被告所犯
    詐欺得利罪，乃其不思以正當方式賺取財物，僅因缺錢花用
    ，即以前揭方式騙取已經售予告訴人之遊戲帳號，嗣後又將
    本屬於告訴人之天幣、虛擬裝備、寶物等售予他人，致生損
    害於告訴人，行為誠屬可議，惟念及被告所造成損害尚非重
    大，又於本院審理時已坦承一切犯行，態度尚佳，及其已以
    4 萬元賠償告訴人損失，而與告訴人達成和解（見本院卷第
    53、54頁）等一切情狀，分別量處如主文所示之刑，並審酌
    被告之經濟狀況小康，職業為學生等情（見警詢筆錄受詢問
    人基本資料欄），分別諭知如主文所示之易科罰金折算標準
    。再被告犯罪後，中華民國九十六年罪犯減刑條例業於96年
    7 月4 日公布，於同年月16日起施行，本案被告之犯罪時點
    為95年8 、9 月，係在96年4 月24日減刑基準日之前，且所
    犯之罪核與該條例第2 條第1 項之規定相符，復無同條例第
    3 條限制減刑之除外情形，爰依該條例第2 條第1 項第3 款
    規定，減其上開宣告刑期二分之一，併定其應執行之刑及宣
    告易科罰金之折算標準。另審酌被告未曾因故意犯罪受有期
    徒刑以上刑之宣告，又其所為前揭犯行，顯係因法治觀念未
    臻成熟而犯案，且其犯後已表示悔悟之意，並與告訴人達成
    和解，賠償告訴人損失等情狀，應足認被告係因一時失慮，
    致罹刑章，經此刑事追訴、審判及科刑之教訓後，當能知所
    警惕而無再犯之虞，本院並參酌被告年紀甚輕，仍於學校就
    學中，不忍其身受囹圄，而告訴人亦已表明不再訴究之意等
    情（見本院卷第59頁），認為上開所宣告之刑，以暫不執行
    為適當，爰依刑法第74條第1 項第1 款之規定，併宣告緩刑
    2 年，以啟自新。另考量被告年紀尚輕，可塑性甚高，為確
    實革除其惡習，矯治不正之心態，並學習正確法治觀念，認
    有加強對其追蹤、考核及輔導之必要，爰併予諭知緩刑期間
    付保護管束，並應接受20小時之法治教育，以輔導向善，並
    觀後效。
  (四)又扣案之帳號移轉切結書上「帳號轉讓人」欄位之「許淵豪
    」署押1 枚，應依刑法第219 條規定，宣告沒收之；至該帳
    號移轉切結書上記載「本人『許淵豪』同意於... 」，乃被
    告聲明放棄所出售帳號一切權利之文句，並非表示由被害人
    許淵豪本人在該欄位處親自簽名之意思，則被告未經被害人
    許淵豪授權而於該欄位填寫其姓名，並無偽造署押問題（最
    高法院70年臺上字第2480號判例亦同此意旨），尚不得依刑
    法第219 條宣告沒收。再本案扣得之被告偽造之許淵豪帳號
    移轉切結書、變造之如附表所示之許淵豪駕照正面影本各1
    紙，雖均為被告犯罪所生之物，惟已經被告持以行使，將之
    寄送予告訴人，作為取信告訴人之用，是所有權均已移轉歸
    告訴人所有，爰不予宣告沒收，均併予指明。
四、又被告取回前揭遊戲帳戶後，復未經告訴人同意，將該帳戶
    內屬告訴人所有之天幣、虛擬裝備、寶物等電磁紀錄處分予
    他人，固涉犯刑法第359 條之罪，惟此部分未據告訴人告訴
    ，亦未在檢察官起訴範圍，亦附此敘明。
據上論斷，應依刑事訴訟法第299 條第1 項前段、第300 條、第
273 條之1 第1 項、第284 條之1 ，刑法第212 條、第216 條、
第210 條、第339 條第2 項、第41條第1 項前段、第51條第5 款
、第74條第1 項第1 款、第2 項第8 款、第93條第1 項第2 款、
第219 條，刑法施行法第1 條之1 ，判決如主文。
本案經檢察官董秀菁到庭執行職務。
中　　華　　民　　國　　96　　年　　12　　月　　 4　　日
                  刑事第十七庭  法　官  陳思帆
以上正本證明與原本無異。
如不服本判決，應於判決送達後10日內，向本院提出上訴狀。
中　　華　　民　　國　　96　　年　　12　　月　 　4　　日
                                書記官  王高山
附錄本案論罪科刑所適用之法條：
中華民國刑法第212條
偽造、變造護照、旅券、免許證、特許證及關於品行、能力服務
或其他相類之證書、介紹書，足以生損害於公眾或他人者，處1
年以下有期徒刑、拘役或3 百元以下罰金。
中華民國刑法第216條
行使第210 條至第215 條之文書者，依偽造、變造文書或登載不
實事項或使登載不實事項之規定處斷。
中華民國刑法第210條
偽造、變造私文書，足以生損害於公眾或他人者，處5 年以下有
期徒刑。
中華民國刑法第339條
意圖為自己或第三人不法之所有，以詐術使人將本人或第三人之
物交付者，處5 年以下有期徒刑、拘役或科或併科1 千元以下罰
金。
以前項方法得財產上不法之利益或使第三人得之者，亦同。
前2 項之未遂犯罰之。
刑法施行法第1條之1
中華民國94年1 月7 日刑法修正施行後，刑法分則編所定罰金之
貨幣單位為新臺幣。
94年1 月7 日刑法修正時，刑法分則編未修正之條文定有罰金者
，自94年1 月7 日刑法修正施行後，就其所定數額提高為30倍。
但72年6 月26日至94年1 月7 日新增或修正之條文，就其所定數
額提高為3 倍。
附表：
┌─────────┬──────────────────┬─────┐
│特種文書名稱      │變造之內容                          │數量      │
├─────────┼──────────────────┼─────┤
│駕駛執照影印本（正│1.「Ｚ000000000」之駕照號碼。        │1         │
│面）              │2.「77年2月15日」之出生日期。       │          │
│                  │3.將原本照片換貼為自己照片。        │          │
└─────────┴──────────────────┴─────┘
